臺灣高等法院刑事判決
111年度交上易字第169號
上  訴  人  
即  被  告  曾德慧

                    籍設新北市○○區○○路0段00號00樓    （新北○○○○○○○○○）

選任辯護人  李國盛律師(法扶律師)          
上列上訴人因過失傷害案件，不服臺灣新北地方法院111年度審
交易字第183號，中華民國111年4月12日所為之第一審判決（起
訴案號：臺灣新北地方檢察署111年度調偵字第208號），提起上
訴，本院判決如下：
    主  文
原判決撤銷。
曾德慧犯過失傷害罪，處有期徒刑肆月，如易科罰金，以新臺幣
壹仟元折算壹日。
    事  實
一、曾德慧於民國110年1月21日18時46分許，駕駛車牌號碼000-
    0000號營業用小客車，沿新北市板橋區環河西路往土城方向
    行駛，行經環河西路與大漢街交叉路口處向右變換車道時，
    本應注意車前狀況，並隨時採取必要之安全措施，而依當時
    夜間有照明、天候晴、視距良好之情形，並無不能注意之情
    事，竟疏未注意，適田金珠騎乘車牌號碼000-000號普通重
    型機車在曾德慧同向前方，因而撞擊田金珠，致田金珠受有
    鎖骨閉鎖性骨折、肋骨閉鎖性骨折、硬腦膜下出血及顱內出
    血等傷害。嗣曾德慧在偵查犯罪職權之公務員發覺其前揭犯
    行前，主動坦承犯行而自願接受裁判。
二、案經田金珠訴由新北市政府警察局海山分局報告臺灣新北地
    方檢察署檢察官偵查起訴。
    理  由
壹、證據能力部分：
一、按被告以外之人於審判外之言詞或書面陳述，除法律有規定
    者外，不得作為證據，刑事訴訟法第159條第1項定有明文。
    又被告以外之人於審判外之陳述，雖不符合刑事訴訟法第15
    9條之1至第159條之4之規定，但經當事人於審判程序同意作
    為證據，法院審酌該言詞陳述或書面陳述作成時之情況，認
    為適當者，亦得為證據；當事人、代理人或辯護人於法院調
    查證據時，知有同法第159條第1項不得為證據之情形，而未
    於言詞辯論終結前聲明異議者，視為有前項之同意，刑事訴
    訟法第159條第1項及第159條之5分別定有明文。本件檢察官
    、上訴人即被告曾德慧及其辯護人就本判決所引用之被告以
    外之人於審判外之陳述，於本院均不爭執證據能力（見本院
    卷第60至62頁、第150至152頁），且迄言詞辯論終結前均未
    聲明異議，經本院審酌該等證據之作成情況，核無違法取證
    或其他瑕疵，認均適為本案認定事實之依據，依刑事訴訟法
    第159條之5規定，均有證據能力。
二、又本件認定事實引用之卷內其餘非供述證據（詳後述），並
    無證據證明係公務員違背法定程序取得，依同法第158條之4
    規定反面解釋，均有證據能力。
貳、實體部分
一、認定事實之理由及所憑之證據：
　㈠訊據被告就上開犯罪事實均坦承不諱，核與證人即告訴人田
    金珠於警詢及偵訊之證述內容相符（見偵卷第5至6頁、第36
    至38頁），並有告訴人110年4月3日、4月23日、5月4日醫療
    財團法人徐元智先生醫藥基金會亞東紀念醫院（下稱亞東紀
    念醫院）診斷證明書（乙種）、道路交通事故現場圖、道路
    交通事故調查報告表㈠、㈡、交通事故談話紀錄表、道路交通
    事故照片黏貼紀錄表、道路交通事故當事人酒精測定紀錄表
    及新北市政府車輛行車事故鑑定會鑑定意見書在卷可稽（見
    偵卷第8至10頁、第15至26頁、第28頁），足認被告任意性
    自白與事實相符，堪以採信為真。
　㈡按汽車行駛時，駕駛人應注意車前狀況，並隨時採取必要之
    安全措施，道路交通安全規則第94條第3項定有明文。被告
    駕車行駛於道路，自應注意遵守前揭規定。而本件案發時當
    時夜間有照明、天候晴、視距良好，有上開道路交通事故調
    查報告表㈠、㈡可佐，是被告並無不能注意之情事，竟疏未注
    意車前狀況，因此肇致本件車禍，是被告對本件車禍之發生
    有過失甚明，且被告之過失與告訴人受傷間，具有相當因果
    關係，自應負過失傷害罪責。
　㈢至關於告訴人所受傷勢是否已達重傷害程度乙節，經查：
  ⒈據醫院之相關診斷證明書及函覆結果：　
　⑴據亞東紀念醫院110年4月3日日診斷證明書（乙種），告訴人
    於創傷科診斷之結果為：鎖骨封閉性骨折、肋骨閉鎖性骨折
    、硬腦膜下出血及顱內出血。另醫囑則記載：病人（即告訴
    人）於110年1月21日至急診，110年1月22日入院，因硬腦膜
    下出血及顱內出血於110年1月21日進行緊急顱骨切開血腫引
    流手術，110年1月26日手術固定左側鎖骨骨折，110年1月22
    日至110年2月1日於加護病房觀察，110年2月7日出院，110
    年2月10日，110年2月17日，110年2月24日，110年4月3日門
    診複查，因至今仍無法施力，醫囑建議住院期間全程及出院
    後3個月需專人看護併靜養休息不能工作，再繼續門診追以
    決定預後（見偵卷第8頁）。
　⑵依亞東紀念醫院110年4月23日診斷證明書（乙種），告訴人
    於神經外科經診斷為顱骨缺損。醫囑記載：告訴人因上述原
    因（顱骨缺損）於110年04月18日住院，於110年04月19日接
    受顱骨成形手術，於110年04月24日出院，住院期間需專人
    照顧，出院後需休養一個月併持續門診追蹤治療（見偵卷第
    9頁）。
　⑶另據亞東紀念醫院110年5月4日診斷證明書（乙種），告訴人
    於骨科部之診斷結果為左鎖骨骨折，醫囑係記載：告訴人於
    110年1月21日至急診，110年1月22日入院，110年1月26日手
    術固定左鎖骨骨折，使用自費骨板，110年1月22至110年2月
    1日於加護病房觀察，110年2月7日出院，110年2月10日，11
    0年2月24日，110年4月6日，110年5月4日骨科門診複查，手
    術後建議休養3個月，專人照顧1個月（見偵卷第10頁）。
  ⑷經檢察官於偵查中函詢詢問告訴人之病況如何，經亞東紀念
    醫院回覆略以：①創傷科回覆，告訴人之病情確屬重大難治
    之狀況。②神經外科回覆，病患之傷勢，硬腦膜下出血及顱
    內出血，不是重大不治，但為難治重傷者。③骨科部回覆，
    病患之傷勢，屬可痊癒，並可恢復相當之功能，非為重大不
    治或難治重傷。④復健科回覆，目前病患平衡差，四肢肌力
    稍弱，持續復健中等情，此有該院110年11月24日亞病歷字
    第1101124007號函在卷可稽（見偵卷第34頁）。
　⑸又經本院函詢亞東紀念醫院告訴人之病況，其回覆略以：①創
    傷科林恆甫主任回覆，告訴人因硬腦膜下出血及顱內出血，
    於110年1月21日至急診。病患於110年1月21日行緊急顱骨切
    開血腫引流手術，110年1月22日入院。110年1月26日行手術
    固定左側鎖骨骨折，110年1月22日至110年2月1日於加護病
    房觀察，110年2月7日出院。病患於110年2月10日，2月17日
    ，2月24日，110年4月3日門診複查，均依診斷書記載時間到
    診，但因其後未至本科複查，無從回答其他問題。②神經外
    科岑昇信醫師回覆，病患有依附件診斷證明書所囑到院門診
    追蹤治療。門診時間為110年02月10日、02月24日、04月14
    日、04月30日、06月25日、07月02日。依110年07月02日之
    記錄，告訴人治療結果良好，無重大難治之情形。因近一年
    無回診紀錄，無法評估目前病況等情，有亞東紀念醫院111
    年8月1日亞病歷字第1110801003號函在卷可稽（見本院卷第
    87頁）。
　⒉綜觀諸前開診斷證明書及函文內容，可知告訴人固然因本案
    事故而受有鎖骨閉鎖性骨折、肋骨閉鎖性骨折、硬腦膜下出
    血及顱內出血等傷害，然經神經科評估，告訴人治療結果良
    好，無重大難治之情形。而按所稱重傷者，係指受有①毀敗
    或嚴重減損一目或二目之視能、②毀敗或嚴重減損一耳或二
    耳之聽能、③毀敗或嚴重減損語能、味能或嗅能、④毀敗或嚴
    重減損一肢以上之機能、⑤毀敗或嚴重減損生殖之機能、⑥其
    他於身體或健康，有重大不治或難治之傷害，刑法第10條第
    4項規定甚明，故非達於上開法定之重傷狀況之傷勢，即屬
    普通傷害。是以，告訴人於本案事故後，雖於創傷科、神經
    科及骨科部均有就診，然細繹告訴人之就診歷程，可知告訴
    人於本案事故後，係先在創傷科接受急診、手術及開立診斷
    證明書，並經創傷科於110年4月3日開立診斷證明書後，其
    後均係於神經外科及骨科就診、接受手術及開立診斷證明書
    。再觀之本院所函詢之結果，可見告訴人於110年4月3日後
    即未再至創傷科複查，因此，創傷科雖於110年11月24日回
    覆謂告訴人之病情確屬重大難治之狀況，然經本院函詢後，
    因告訴人距函詢時已超過一年未回診，致創傷科無從評估告
    訴人近期病況，衡之告訴人在創傷科之就診係於本案車禍發
    生之第一時間，其後則均未曾再至創傷科回診或治療，倘告
    訴人於創傷科之診斷至重大難治之狀況，告訴人豈能一年以
    上均無須再回診或治療？而車禍發生後，告訴人最終係經由
    專科之神經外科及骨科為手術或治療，且經神經科評估告訴
    人之病況為治療結果良好，無重大難治之情形，故堪認本件
    傷害結果尚未達於上開法定之重傷狀況之傷勢，僅屬普通傷
    害，附此敘明。
　㈣至告訴人雖於亞東紀念醫院函覆本院後之111年9月14日再回
    創傷科回診，並開立診斷證明書，而該診斷證明書上雖記載
    告訴人至今仍有頭暈無法施力工作等情（見本院卷第143頁
    ），然此亦屬告訴人主訴之內容，尚難憑此認告訴人所受傷
    害結果已達重傷之程度，而檢察官雖以告訴人業已再次回診
    ，聲請再次向亞東紀念醫院函詢告訴人之傷害是否已達重大
    不治或難治之情形，然就告訴人之傷勢是否屬重傷，業有前
    揭醫院之相關診斷證明書及函覆內容為憑，並已經本院認定
    如上，本院認無再行函詢之必要，故不予調查。
  ㈤綜上，本案被告所為過失傷害犯行，事證明確，已堪認定，
    應依法論科。　　　　
二、論罪：
　㈠被告所犯之罪：
　　核被告所為，係犯刑法第284條前段之過失傷害罪。
　㈡刑法第62條前段：
　　又被告於肇事後留在現場，並在未被有偵查犯罪職權之機關
    或公務員發覺前，主動向據報前往現場處理之員警坦承為肇
    事者，有道路交通事故肇事人自首情形紀錄表在卷可佐（見
    偵卷第26頁），嗣而接受裁判，故符合自首之規定，爰依刑
    法第62條前段規定，減輕其刑。
三、撤銷原判決之理由：
　  原審審理後，認被告犯罪事證明確，援引刑法第284條後段
    、刑法第62條前段等規定，予以論罪科刑，固非無見。惟查
    ，被告於本案所為，應係構成刑法第284前段之過失傷害罪
    ，原判決認被告所為構成刑法第284條後段之過失致重傷罪
    ，即有未恰。被告上訴意旨否認犯過失致重傷罪而提起上訴
    ，為有理由，應由本院將原判決予以撤銷改判。
四、科刑：
    爰以行為人責任為基礎，審酌被告為領有合格職業小客車駕
    駛執照之人，在道路上駕駛營業小客車之期間，本應注意並
    遵守道路交通安全規則，以維護自身及其他用路人之生命、
    身體或財產之安全，卻未於變換車道時注意車前狀況，而造
    成本件交通事故，並致告訴人受有如犯罪事實欄一所示之傷
    害，所為實有不該，而被告雖於犯後坦承犯行，然迄今均未
    能與告訴人達成和解或賠償告訴人，亦未取得告訴人之諒解
    （不利於被告之量刑因子），另考量告訴人所受傷害非輕，
    雖於本案未達重傷程度，但告訴人之受傷程度仍屬嚴重（不
    利於被告之量刑因子），再衡酌被告自陳國中畢業之智識程
    度、目前無業、獨居之生活狀況（於本案屬中性量刑因子，
    無不利或有利於被告之考量）等一切情狀，量處如主文第2
    項所示之刑，並諭知易科罰金之折算標準。　　　　
據上論斷，應依刑事訴訟法第369條第1項前段、第364條、第299
條第1項前段，判決如主文。
本案經檢察官李叔芬到庭執行職務。
中　　華　　民　　國　　111 　年　　11　　月　　24　　日
                  刑事第二庭    審判長法　官  遲中慧
                                      法　官  黎惠萍
                                      法　官  邱筱涵
以上正本證明與原本無異。
不得上訴。
                                      書記官  莫佳樺
中　　華　　民　　國　　111 　年　　11　　月　　24　　日
附錄：本案論罪科刑法條全文
中華民國刑法第284 條
因過失傷害人者，處1 年以下有期徒刑、拘役或10萬元以下罰金
；致重傷者，處3 年以下有期徒刑、拘役或30萬元以下罰金。